【裁判字號】    98,易,680
【裁判日期】    981218
【裁判案由】    毒品危害防制條例
【裁判全文】
臺灣基隆地方法院刑事判決               98年度易字第680號
公  訴  人  臺灣基隆地方法院檢察署檢察官
被      告  甲○○
                   （另案於臺灣基隆看守所羈押中）
上列被告因毒品危害防制條例案件，經檢察官提起公訴（98年度
撤緩毒偵字第78號），被告於準備程序進行中，就被訴事實為有
罪之陳述，經本院合議庭裁定由受命法官獨任進行簡式審判程序
，判決如下：
    主  文
甲○○施用第二級毒品，處有期徒刑參月，如易科罰金，以新臺
幣壹仟元折算壹日，扣案之第二級毒品甲基安非他命伍小包（合
計毛重：陸點壹伍公克）併同無從與之完全析離之分裝袋伍只，
均沒收銷燬之。
    犯罪事實
一、甲○○前因施用毒品案件，經本院於民國88年2 月10日，以
    88年度毒聲字第294 號裁定觀察、勒戒後，因無繼續施用毒
    品之傾向，於88年3 月5 日釋放出所，並由臺灣基隆地方法
    院檢察署檢察官以88年度偵字第1286號為不起訴處分確定；
    復於前揭觀察勒戒執行完畢之5 年後之95年7 月28日，因施
    用第二級毒品案件，由本院以95年度毒聲字第258 號裁定觀
    察、勒戒後，因無繼續施用毒品之傾向，於96年1 月31日釋
    放出所，並由臺灣基隆地方法院檢察署檢察官以95年度毒偵
    字第1522號為不起訴處分確定；再因施用第二級毒品案件，
    由本院於98年7月31日以98年度基簡字第938號判決判處有期
    徒刑4月確定，惟尚未執行（不構成累犯）。
二、詎甲○○猶未戒除毒癮，於97年2 月28日晚間11時許，在基
    隆市○○區○○街5之2號住處，以將第二級毒品甲基安非他
    命置放於鋁箔紙內以加熱燃燒產生煙霧之方式，施用第二級
    毒品甲基安非他命1次，嗣於同年月29日下午4時35分許，在
    基隆市○○區○○路240 號前，為警查獲，並扣得第二級毒
    品安非他命5 包（合計毛重：6.15公克），且經其同意採驗
    其尿液呈毒品安非他命類陽性反應，而悉上情。
三、案經基隆市警察局移送臺灣基隆地方法院檢察署檢察官偵查
    起訴。
    理  由
一、本件被告所犯者非為死刑、無期徒刑、最輕本刑為3 年以上
    有期徒刑之罪或高等法院管轄第一審案件，其於準備程序進
    行中，先就被訴事實為有罪之陳述，經告知其簡式審判程序
    之旨，並聽取公訴人及被告之意見後，本院依刑事訴訟法第
    273條之1第1 項之規定，裁定由受命法官獨任進行簡式審判
    程序，且依同法第273條之2規定，簡式審判程序之證據調查
    ，不受第159條第1項、第161條之2、第161條之3、第163 條
    之1及第164條至第170條規定之限制，合先敘明。
二、前揭犯罪事實，業據被告於本院準備程序及審理時坦承不諱
    ，而經被告同意為警採集之尿液經送驗後，呈現安非他命、
    甲基安非他命之陽性反應，此有基隆市警察局偵辦毒品案件
    尿液檢體對照表（尿液檢體編號：00000000）、台灣尖端先
    進生技醫藥股份有限公司濫用藥物97年3月10日檢驗報告各1
    份附卷可稽，且參之以酵素免疫分析或薄層定性分析等方式
    為初步篩檢者，檢驗結果雖有相當程度偽陽性之可能，然以
    氣（液）相層析、質譜分析之儀器為交叉確認者，檢驗結果
    出現偽陽性之機率則極低，因而具有公信力，核足為對涉嫌
    人不利之認定；尤以「毒品施用後於尿液、血液中可檢出之
    最大時限，與施用劑量、施用頻率、施用方式、施用者飲水
    量之多寡、個人體質、代謝情況、檢體收集時間點及所用檢
    測方法之靈敏度等因素有關，因個案而異。依據Clarke's
    Isolation Identification of Drugs 第二版記載，血液中
    藥物之半衰期（濃度減半所需時間）分別為古柯鹼0.7- 1.5
    小時、海洛因3 分鐘（其代謝物為嗎啡2-3小時）、嗎啡2-3
    小時、大麻20- 36小時、安非他命12小時（當尿液偏酸性時
    ，為4-8小時）、甲基安非他命9小時、Ketamine 2-4小時，
    而MDMA約8.49小時。一般於尿液中可檢出之最大時限，古柯
    鹼為施用後1-4天、海洛因2-4天、嗎啡2- 4天、大麻1-10天
    、安非他命1-4天、甲基安非他命1-5天、MDMA 1-4天、MDA1
    -4天、Ketamine 2-4天。」此曾經行政院衛生署藥物食品檢
    驗局以92年7月23日管檢字第092 0005609號函釋在案；且扣
    案之白色結晶體5 包（合計毛重：6.15公克），經警以毒品
    檢驗袋初步檢驗結果呈安非他命反應，有基隆市警察局查獲
    涉嫌毒品初步鑑驗報告單附卷可佐；復有卷附扣案毒品照片
    足資佐證，足認被告自白與犯罪事實相符，本件事證明確，
    被告施用毒品之犯行洵堪認定，應依法論科。
三、又施用甲基安非他命之代謝最先是去N-甲基（N-demethylat
    io n）形成安非他命，而施用甲基安非他命後，在正常尿液
    PH值情況下，24小時內，有43％服用劑量以甲基安非他命原
    態排出；另施用安非他命後24 小時內，有30 ％以安非他命
    原態排出，20％經去氨基作用及氧化作用形成苯甲酸，2％
    經反應形成Norephedrine（參照行政院衛生署出版「物質濫
    用」、「常見濫用藥物檢驗方法彙編」所載）。而施用安非
    他命後，其尿液不致檢出甲基安非他命陽性反應，而施用甲
    基安非他命後，其尿液可檢出甲基安非他命和其代謝物安非
    他命成分，有行政院衛生署管制藥品管理局93 年11月2日管
    檢字第0930010499號函可按，是尿液經檢驗出甲基安非他命
    陽性反應，係被告施用甲基安非他命後以甲基安非他命原態
    排出者；而檢驗出安非他命陽性部分，乃施用甲基安非他命
    、安非他命均可檢驗出安非他命陽性反應。查被告為警採集
    之尿液經檢驗結果，均呈安非他命及甲基安非他命陽性反應
    ，足以認定被告係施用甲基安非他命無訛，起訴書誤載為安
    非他命，尚有未洽，應予更正。
四、按甲基安非他命係毒品危害防制條例第2條第2 項第2款所定
    之第二級毒品，核被告所為，係犯毒品危害防制條例第10條
    第2 項之施用第二級毒品罪。被告持有第二級毒品甲基安非
    他命之低度行為，應為施用第二級毒品之高度行為所吸收，
    不另論罪。爰審酌被告曾有施用毒品之前科仍不知戒除，惟
    犯罪後坦承犯行，且所犯之施用毒品犯行乃戕害自己身心健
    康，並未危及他人等一切情狀，量處如主文所示之刑，並諭
    知易科罰金之折算標準。
五、扣案之白色晶體5 包（合計毛重：6.15公克），核屬毒品危
    害防制條例第2 條第2 項所列管之第二級毒品甲基安非他命
    ，有基隆市警察局查獲涉嫌毒品初步鑑驗報告單附卷足考，
    併同無從與之完全析離之分裝袋5 只，均應依毒品危害防制
    條例第18條第1 項前段規定，於所犯該罪項下宣告沒收銷燬
    如主文之所示。
據上論斷，應依刑事訴訟法第273 條之1 第1 項、第299 條第1
項前段，毒品危害防制條例第10條第2 項、第18條第1 項前段，
刑法第11條前段、第41條第1 項前段，判決如主文。
本案經檢察官乙○○到庭執行職務。
中    華    民    國    98    年    12    月    18    日
                  刑事第四庭法  官   周霙蘭
以上正本證明與原本無異。
如不服本判決應於收受送達後10日內向本院提出上訴書狀，並應
敘述具體理由；其未敘述上訴理由者，應於上訴期間屆滿後20日
內向本院補提理由書(均須按他造當事人之人數附繕本)「切勿逕
送上級法院」。
中    華    民    國    98    年    12    月    18    日
                            書記官   莊智凱
附錄論罪法條：
毒品危害防制條例第10條
施用第一級毒品者，處 6 月以上 5 年以下有期徒刑。
施用第二級毒品者，處 3 年以下有期徒刑。


司法院資訊處製作；財團法人民間司法改革基金會備份。
